【裁判字號】    97,交聲,748
【裁判日期】    970903
【裁判案由】    聲明異議
【裁判全文】
臺灣高雄地方法院交通事件裁定         97年度交聲字第748號
原處分機關  交通部公路總高雄區監理所
異  議  人  甲○○
即受處分人
                      9號
上列異議人因違反道路交通管理處罰條例案件，對於交通部公路
總高雄區監理所民國97年3 月26日所為之處分（高監自裁字第裁
80-VP0000000號），聲明異議，本院裁定如下：
    主  文
原處分撤銷。
甲○○不罰。
    理  由
一、原處分意旨略以：異議人即受處分人甲○○所有2063-TE 號
    自用小客車，於民國96年12月8 日上午9 時18分在屏東縣台
    七線南下71.6公里仙公廟處，經屏東縣政府警察局交通隊以
    感應線圈測速照相設備取得之採證相片，逕行舉發異議人「
    行車限速60公里，經測時速80公里，超速20公里」，並開立
    屏警交字第VP0000000 號舉發違反道路交通管理事件通知單
    。異議人接獲通知單後，不服舉發違規事項提出申訴，經屏
    東縣警察局函復，異議人仍不服，向交通部公路總高雄區監
    理所申請裁決，交通部公路總高雄區○○○○○道路交通管
    理處罰條例第40條及第63條第1 項規定，於97年3 月26日以
    高監自裁字第裁80-VP0000000號裁決書裁處異議人罰鍰新臺
    幣（下同）1,800 元，並記違規點數1 點。
二、本件異議意旨略以：該用以取締超速違規之感應式線圈測速
    設備未經經濟部標準檢驗局檢驗，是使用該無通過標準檢驗
    儀器進行測速照相舉發，其準確度令人存疑，且違反「正當
    法律程序」，而警政署亦表明不在舉發此類案件，故請求撤
    銷原處分，另為不罰之諭知。
三、按犯罪事實應依證據認定之，無證據不得認定犯罪事實，刑
    事訴訟法第154條第2項定有明文。次按法院受理有關交通事
    件，準用刑事訴訟法之規定，復為道路交通管理處罰條例第
    八十九條前段所明定，是最高法院76年台上字第4986號判例
    「認定犯罪事實所憑之證據，雖不以直接證據為限，間接證
    據亦包括在內，然而無論直接或間接證據，其為訴訟上之證
    明，須於通常一般之人均不致有所懷疑，而得確信其為真實
    之程度者，始得據為有罪之認定，倘其證明尚未達到此一程
    度，而有合理之懷疑存在時，事實審法院復已就其心證上理
    由予以闡述，敘明其如何無從為有罪之確信，因而為無罪之
    判決，尚不得任意指為違法。」所揭示刑事訴訟法上法院認
    定事實之最重要原則之一，即認定被告有罪，就該有罪事實
    不能有任何之合理懷疑存在之原則於法院審理行為人違反道
    路交通管理處罰條例案件時，當有其適用。易言之，法院於
    審理行為人違反道路交通管理處罰條例案件，當踐行完畢調
    查證據之程式後，為事實之認定時，如就原處分機關所認定
    之行為人違規之事實仍有合理之訴訟上懷疑，而無法確信行
    為人確有該當於道路交通管理處罰條例各該處罰條文之構成
    要件事實時，即應依訴訟上之待證事實「倘有懷疑，則從被
    告之利益作解釋」之證據法則，作對受處分人有利之認定。
四、經查：
  (一)按為確保交易安全、維護大眾安全健康及環境保護，主管機
    關得就供交易、證明、公務檢測、環境保護、公共安全、醫
    療衛生有關之度量衡器，指定為法定度量器，度量衡法第 5
    條定有明文。從而，依度量衡器檢定檢查辦法第3 條第1 項
    第7 款規定，公務檢測用雷達測速儀及公務檢測用雷射測速
    儀（光達式）為應經檢定之法定度量衡器。至於感應線圈測
    速裝置，雖未經列為法定度量器，然衡諸上開法令之意旨，
    就與大眾有關之公務檢測儀器，理應經國家專責機關檢定合
    格加以使用，方能昭得公信。
  (二)查本件異議人所有之車牌2063-TE 號自用小客車，於96年12
    月8 日上午9 時18分許，行駛至屏東縣台七線南下71.6公里
    仙公廟處，固經屏東縣警察局交通隊以感應線圈設備測得超
    速20公里（限速60公里），有屏東縣警察局97年1 月9 日屏
    警交字第VP0000000 號舉發違反道路交通管理事件通知單 1
    紙、舉發照片2 張、屏東縣警察局97年2 月25日函文1 份在
    卷可憑。惟屏東縣警察局就本件超速違規所使用之感應線圈
    測速裝置，已使用相當時間，並無定期檢測校正其準確性及
    提出測試合格之證明文件（僅說明感應線圈測速照相原均經
    原產國電力、環境度量衡部門核定合格，該設備平日定期維
    護、底片更換，檢測機器運轉正常），此觀卷附屏東縣警察
    局97年2 月25日函文1 份及該局97年5 月16日函覆本院函文
    暨所附出產國證明文件、裝設主機工作報表各1 份自明。又
    感應線圈測速裝置，自65年起開始使用，已沿用30多年，因
    經濟部標準檢驗局尚無檢驗感應線圈測速之設備，致無法檢
    定，且由於以「感應線圈測速照相設備」方式取締存有爭議
    ，內政部警政署為避免爭議，業於97年1 月17日，通報各警
    察機關，自即日起，暫停感應線圈測速照相設備使用於測速
    照相取締工作，須俟經濟部標準檢驗局建立檢驗機制後，再
    行使用，亦有內政部警政署警政安全球資訊網所發佈之訊息
    2 份在卷可佐，足見感應式線圈測速設備就測速部分之正確
    性存有爭議。是本件既無經檢驗合格之證明資料，足以證明
    以感應式線圈測速設備所測得之速度為準確無誤，而衡諸常
    情，機器於使用一段時間，因風吹、日曬、雨淋，導致機器
    老舊，電子零件退化，而有誤差發生，此為一般正常之情形
    ，是我國於購買感應線圈測速照相設備後，既未經相關單位
    就測速功能之正確性是否有誤差加以定期維修調整及經檢驗
    合格，其準確性自有相當合理之可疑，自難僅憑其測得之速
    度，即認定異議人之上開違規行為屬實。
  (三)綜上所述，本件測速儀器是否準確有所爭議，而遍閱卷內事
    證，亦無其他證據可證異議人當時之時速確為80公里，而有
    違規超速之事實。則原處分機關以異議人有超速違規行為，
    依道路交通管理處罰條例第40條及第63條第1 項規定，裁處
    異議人罰鍰1,800 元，並記違規點數1 點，即難認為允當。
    是本件異議人之異議，應認為有理由，爰由本院將原處分撤
    銷，另諭知異議人不罰，以資適法。
據上論斷，應依道路交通案件處理辦法第20條前段，裁定如主文
。
中    華    民    國    97    年     9    月     3    日
                  交通法庭  法  官  陳盈吉
以上正本證明與原本無異。
如不服本裁定，應於裁定送達後5 日內，向本院提出抗告狀。
中    華    民    國    97    年     9     月    3    日
                            書記官  陳展榮


司法院資訊處製作；財團法人民間司法改革基金會備份。
